臺灣雲林地方法院民事判決　　　　　　　 93年度訴字第536號
原　　　告　戊○○
訴訟代理人　乙○○
被　　　告　丁○
訴訟代理人　丙○○
上列當事人間請求排除侵害事件，本院於民國94年4月28日言詞
辯論終結，判決如下：
    主  文
原告之訴及假執行之聲請均駁回。
訴訟費用由原告負擔。
    事  實
甲、原告方面：
  一、聲明：
    （一）被告應將坐落雲林縣台西鄉○○段三九三地號如附圖
          所示編號Ａ面積○‧○○二○四八公頃磚造鐵皮屋頂
          建物，編號Ｂ面積○‧○○九一一三公頃二層建物，
          編號Ｃ面積○‧○○○四○○公頃石棉瓦頂建物拆除
          ，並將各該部分基地返還原告及共有人甲○○、丁李
          氣。
    （二）被告應自起訴狀繕本送達翌日起至清償日止，按年給
          付原告及共有人甲○○、丁李氣新台幣（下同）一萬
          九千七百二十七元。
    （三）願供擔保請准宣告假執行。
  二、陳述：
    （一）坐落雲林縣台西鄉○○段三九三地號土地為原告與訴
          外人甲○○、丁李氣所共有。被告無正當權源占用如
          附圖編號ＡＢＣ部分建屋使用。爰本於民法第七百六
          十七條、第八百二十一條規定請求其拆屋還地。
    （二）系爭土地89年之公告地值為每平方公尺二千一百三十
          三元，依土地法第九十七條第一項「城市地方房屋之
　　　　  租金，以不超過土地及其建築物申報總價年息百分之
          十為限」之規定，則被告擅自建屋使用，致原告受有
          每年相當於一萬九千七百二十七元之租金損害。
  三、證據：提出土地登記謄本為證。
乙、被告方面：
  一、聲明：
    （一）原告之訴及假執行之聲請均駁回。
    （二）如受不利判決，願供擔保請准宣告免為假執行。
  二、陳述：其之先祖世居系爭土地已有一百餘年，未曾計較是
      　　　否擁有土地所有權。直至70年間，因原有房屋老舊
        　  亟需翻新，才得知並未擁有土地所有權。當時即要
            求共有人甲○○、丁李氣之被繼承人丁友仁及原告
            之被繼承人丁愿心移轉部份所有權。但其等均稱土
            地為祖先共同居住，無辦理過戶登記之急迫性，並
            同意被告在土地上建築房屋。從而，被告並非無權
            占有。
  三、證據：提出雲林縣政府建設局使用執照、戶口名簿為證，
　　　      並請求訊問證人甲○○。
丙、本院依職權履勘現場，並向雲林縣台西鄉公所調閱使用執照
    之原始申請文件。
    理    由
一、本件原告主張坐落雲林縣台西鄉○○段三九三地號土地為其
    與訴外人甲○○、丁李氣所共有。被告於如附圖所示編號Ａ
    ＢＣ部分建築房屋等情，已據其提出土地登記謄本為證，並
    經本院履勘現場查明屬實，亦為被告所不爭執，自屬真實。
    雖原告主張被告係無權占有等語，然查：
（一）被告於系爭土地上興建門牌號碼台西鄉○○路六九之一號
　　　建物時，確已得到當時土地共有人甲○○、丁愿心（即原
      告之被繼承人）、丁友仁之同意，此據其提出雲林縣政府
      府建設局（70）台鄉營使字第○○七號使用執照為證，並
      經證人甲○○到庭證述「這塊土地是祖先當初留下來的，
      一開始我跟原告的父親（應是指原告訴訟代理人乙○○之
      父親丁愿心）住前面，被告就住在後面，後來被告是在當
      初他們原有住的地方翻修新的樓房。被告要蓋現在這棟房
      子時，依照我們台西鄉的都市計畫，要得到共有人的同意
      ，我有告訴被告要先詢問我們叔叔丁愿心的意見，如果丁
      愿心沒有蓋章，我也不敢蓋章，因為我是晚輩，後來我有
      問我叔叔丁愿心有沒有蓋章，他說有，我才蓋章同意被告
      蓋房子」、「（問：丁李氣的被繼承人丁友仁有無蓋章？
      ）有，因為同樣是共有人都必須同意」等語明確（見94
      年4 月7 日筆錄）。按甲○○為系爭土地之共有人，因本
      案之勝訴判決而與原告同受有返還土地之利益，其猶為前
      述不利共有人之詞，其證詞可信為真實。
（二）就被告申請前述建物使用執照時有無檢附全體共有人同意
  　　書此一重要待證事實，雖雲林縣台西鄉公所函覆因年代久
    　遠，無從調閱原始申請文件等語。然其同時答覆「本所受
      理建築執照申請時，均會要求申請人提供共有土地所有權
      人土地使用同意書，並隨件檢附如有跨越或侵占非申請核
      准土地致損他人權益時具結人願負其一切責任之切結書」
      。又申請建造執照時依「建造執照（變更設計）審查表」
      所載，台西鄉公所須審查申請人所提土地權利書是否齊全
      ，此有雲林縣台西鄉公所94年3 月17日台鄉建字第094000
      2063號函暨檢附之空白審查表、土地使用權同意書在卷為
      憑。基此事實，本件被告若未同時檢附全體共有人出具之
      土地使用權同意書以供審核，當無法順利取得台西鄉公所
      核發之使用執照。此益證其辯稱建屋之時，已得包括原告
      被繼承人丁愿心在內之全體共有人同意使用系爭土地等語
      ，應屬真實。
二、綜上，原告之被繼承人丁愿心既同意被告使用系爭土地，則
    被告占用系爭土地即屬有正當之法律權源，非屬無權占有甚
    明。本件原告為丁愿心之繼承人，自應繼受該同意使用土地
    契約所生權利義務。從而，原告本於民法第七百六十七條、
    第八百二十一條規定請求被告拆屋還地，並自起訴狀繕本送
　　達翌日起至清償日止，按年給一萬九千七百二十七元，為無
  　理由，應予駁回。原告之訴既經駁回，則其假執行之聲請當
    失所依附，應併予駁回。
三、據上論結，本件原告之訴為無理由，依民事訴訟法第七十八
    條，判決如主文。
中　　華　　民　　國　　94　　年　　5 　　月　　13　　日
                  民事第一庭    法  官    鍾貴堯
以上正本係照原本作成
如對本判決上訴，須於判決送達後廿日內向本院提出上訴狀
中　　華　　民　　國　　94　　年　　5 　　月　　13　　日
                                書記官    蔡嘉萍
